【裁判字號】    99,訴,764
【裁判日期】    990430
【裁判案由】    偽造文書
【裁判全文】
臺灣板橋地方法院刑事判決              99年度訴字第764 號
公  訴  人  台灣板橋地方法院檢察署檢察官
被      告  乙○○
上列被告因偽造文書案件，經檢察官提起公訴（99年度偵字第
1717號），被告於準備程序中就被訴事實為有罪之陳述，本院合
議庭裁定由受命法官改依簡式審判程序獨任審理，判決如下：
    主      文
乙○○行使偽造私文書，足以生損害於公眾及他人，處有期徒刑
陸月，如易科罰金，以新台幣壹仟元折算壹日，緩刑貳年。如附
表所示偽造之「丙○○」、「甲○○」印章及印文，均沒收之。
    事      實
一、乙○○因與鴻來企業股份有限公司（以下簡稱鴻來公司）有
    債務糾紛，為使鴻來公司取得債權擔保，明知其父丙○○並
    未同意將丙○○所有之台北縣中和市○○段313 地號土地、
    及其上台北縣中和市○○路523 巷9 弄10號建物設定新台幣
    （下同）三千萬元之最高限額抵押權予鴻來公司；其母甲○○亦未同意將甲○○所有之台北縣中和市○○段109 地號土
    地、及其上台北縣中和市○○街223 之4 號建物、台北市○○區○○段二小段442 、442-1 地號土地，設定三千萬元之
    最高限額抵押權予鴻來公司，竟基於行使偽造私文書、及使
    公務員登載不實之犯意，於民國95年12月間，以轉行辦理貸
    款為由，先向丙○○、甲○○取得上開房地之不動產權狀，
    再與不知情之鴻來公司業務人員許嘉榮，於不詳時地，委由
    不知情之成年人偽刻「丙○○」、「甲○○」印章各1 枚，
    嗣以該偽造印章接續在土地登記申請書、土地建築改良物抵
    押權設定契約書、貸款清償及抵押品同意書上等私文書上偽
    造「丙○○」、「甲○○」之印文（偽造情形詳如附表所示
    ），而偽造該等私文書，復連同前開房地之不動產所有權狀
    交予許嘉榮，轉交鴻來公司法務人員於95年12月20日持往台
    北縣三重市地政事務所，主張甲○○同意設定最高限額抵押
    權三千萬元予鴻來公司；再於96年5 月7 日以同一手法，主
    張丙○○同意設定最高限額抵押權四千萬元予鴻來公司，致
    使不知情之三重地政事務所承辦公務員將此等不實事項登載
    於職務上所掌之土地、建物登記簿，足以生損害於丙○○、
    甲○○及地政機關對於不動產登記管理之正確性。嗣因乙○○屆期未清償債務，鴻來公司向法院聲請強制執行，丙○○
    、甲○○始循線查悉上情。
二、案經丙○○、甲○○訴由台灣板橋地方法院檢察署檢察官偵
    查起訴。
    理      由
一、本案被告乙○○所犯係死刑、無期徒刑、最輕本刑為三年以
    上有期徒刑以外之罪，且非高等法院管轄之第一審案件，其
    於準備程序中就被訴事實為有罪之陳述，經本院告知簡式審
    判程序之旨，並聽取公訴人、被告之意見後，經合議庭裁定
    由受命法官獨任進行簡式審判程序，合先敘明。
二、上揭事實，業據被告於本院審理時坦承不諱，並經證人丙○○、甲○○、黃再貴、許嘉榮等人於偵查時證述明確，復有
    土地登記謄本、建物登記謄本、印鑑證明、土地登記申請書
    、土地建築改良物抵押權設定契約書、貸款清償及抵押同意
    書、民事支付命令聲請狀、台灣台北地方法院、及本院民事
    執行處查封登記函等件附卷可稽，足證被告前開自白核與事
    實相符，應堪採信。本案事證明確，被告犯行，洵堪認定。
三、核被告所為，係犯刑法第216 條、第210 條之行使偽造私文
    書罪，及同法第214 條之使公務員登載不實罪。被告委由不
    知情之不詳姓名成年人偽造「丙○○」、「甲○○」之印章
    各1 枚，屬間接正犯。被告基於單一虛偽辦理不動產抵押權
    設定之犯意，在密接時、地，接續數次偽造丙○○、甲○○
    之印章、印文，應論以接續犯之單純一罪。又被告偽造印章
    、印文之行為，為偽造私文書之部分行為；而被告偽造私文
    書後復持以行使，其偽造之低度行為為高度之行使行為所吸
    收，均不另論罪。另被告係基於單一虛偽辦理不動產抵押權
    設定之犯意，觸犯上開行使偽造私文書、使公務員登載不實
    數罪名，為想像競合犯，應依刑法第55條規定，從一重之行
    使偽造私文書罪論處。
四、爰審酌被告之素行、犯罪之動機、目的均僅為一己之私利、
    犯罪之手段、所收危害、及犯罪後坦承犯行，態度尚屬良好
    等一切情狀，量處如主文所示之刑，並諭知如易科罰金之折
    算標準，以示懲儆。末查被告之素行良好，前未曾因故意犯
    罪受有期徒刑以上刑之宣告，有台灣高等法院被告前案紀錄
    表在卷可稽，其因一時失慮，偶罹刑典，事後已坦承犯行，
    並取得告訴人丙○○、甲○○二人之諒解，尚具悔意，經此
    教訓，應知警惕，信無再犯之虞，本院因認其所宣告之刑以
    暫不執行為當，爰依刑法第74條第1 項第1 款規定，併予宣
    告緩刑二年，以啟自新。
五、如附表所示偽造「丙○○」、「甲○○」之印章、印文，應
    依刑法第219 條規定宣告沒收。
據上論斷，應依刑事訴訟法第273 條之1 第1 項、第299 條第1
項前段，刑法第216 條、第210 條、第214 條、第219 條、第41
條第1 項前段、第74條第1 項第1 款，刑法施行法第1 條之1 ，
判決如主文。
本案經檢察官馮君傑到庭執行職務。
中    華    民    國    99    年    4     月    30    日
                  刑事第17庭  法  官  林鈺琅
以上正本證明與原本無異。
如不服本判決，應於收受送達後10日內，向本院提出上訴狀，並
應敘述具體理由；其未敘述上訴理由者，應於上訴期間屆滿後20
日內，向本院補提理由書（均須按他造當事人之人數附繕本），
「切勿逕送上級法院」。
                              書記官  鍾惠萍
中    華    民    國    99    年    4     月    30    日
附表：
┌──┬────────────────┬─────────┐
│編號│偽 造 之 署 押 及 所 在 之 文 書│ 所  在  卷  頁   │
├──┼────────────────┼─────────┤
│ 一 │土地登記申請書上偽造之「丙○○」│98年度他字第7032號│
│    │之印文參枚。                    │卷第25、26頁      │
├──┼────────────────┼─────────┤
│ 二 │土地建築改良物抵押權設定契約書上│98年度他字第7032號│
│    │偽造之「丙○○」之印文伍枚。    │卷第27、28頁      │
├──┼────────────────┼─────────┤
│ 三 │土地登記申請書上偽造之「甲○○」│98年度他字第7032號│
│    │之印文肆枚。                    │卷第37、38頁      │
├──┼────────────────┼─────────┤
│ 四 │土地建築改良物抵押權設定契約書上│98年度他字第7032號│
│    │偽造之「甲○○」之印文陸枚。    │卷第39、40頁      │
├──┼────────────────┼─────────┤
│ 五 │土地登記申請書上偽造之「甲○○」│98年度他字第7032號│
│    │之印文參枚。                    │卷第43、44頁      │
├──┼────────────────┼─────────┤
│ 六 │土地建築改良物抵押權設定契約書上│98年度他字第7032號│
│    │偽造之「甲○○」之印文柒枚。    │卷第39、40頁      │
├──┼────────────────┼─────────┤
│ 七 │貨款清償及抵押品同意書上偽造之「│98年度他字第7032號│
│    │甲○○」之印文壹枚。            │卷第52頁          │
├──┼────────────────┼─────────┤
│ 八 │貨款清償及抵押品同意書上偽造之「│98年度他字第7032號│
│    │丙○○」之印文壹枚。            │卷第53頁          │
├──┼────────────────┼─────────┤
│ 九 │偽刻之「丙○○」印章壹枚。      │                  │
├──┼────────────────┼─────────┤
│ 十 │偽刻之「甲○○」印章壹枚。      │                  │
└──┴────────────────┴─────────┘
附錄本案論罪科刑法條全文：
刑法第216 條：（行使偽造變造或登載不實之文書罪）
  行使第210 條至第215 條之文書者，依偽造、變造文書或登載
  不實事項或使登載不實事項之規定處斷。
刑法第210 條：
  偽造、變造私文書，足以生損害於公眾或他人者，處五年以下
  有期徒刑。
刑法第214 條：
  明知為不實之事項，而使公務員登載於職務上所掌之公文書，
  足以生損害於公眾或他人者，處3年以下有期徒刑、拘役或5百
  元以下罰金。

司法院資訊處製作；財團法人民間司法改革基金會備份。
